臺灣高等法院臺中分院民事判決　　　九十年度再字第三二號
　　　再審原告　乙○○
　　　再審被告　甲○○
右當事人間請求損害賠償事件，再審原告對於中華民國八十九年十二月二十六日最高
法院八十九年度台上字第二三九八號確定判決提起再審，本院判決如左：
　　　主　　　文
再審之訴駁回。
再審訴訟費用由再審原告負擔。
　　　理　　　由
一、按再審之訴，專屬為判決之原法院管轄，如對於第三審法院之判決，本於第四百
　　九十六條第一項第九款至第十三款事由，聲明不服者，專屬原第二審法院管轄。
　　民事訴訟法第四百九十九條第二款定有明文。本件再審原告對於最高法院八十九
　　年度台上字第二三九八號判決，其中以同法第四百九十六條第一項第十三款所定
　　事由提起再審部分，經最高法院移送本院，依上開規定，即專屬本院管轄，合先
　　敘明。
二、再審原告主張：對於再審原告主張「系爭契約係買賣與合夥之混合契約，至華倫
　　公司無法繼續籌備成立，係因再審被告之未履行全部土地之交付使然」一節，再
　　審被告未曾置議，致再審原告未將足認公司籌備處確實存在之証據（即另一股東
　　林火柴收受出售系爭土地價金之分配款收據）提出証明，若待三審提出，必被擯
　　斥，故上訴三審時亦未予提出，此林火柴之收據，如經使用，必可受較有利之判
　　決，爰依民事訴訟法第四百九十六條第一項第十三款之規定，提起本件再審之訴
　　。
三、按有民事訴訟法第四百九十六條第一項所列各款情形之一者，固得以再審之訴對
　　於確定判決聲明不服，但當事人已依上訴主張其事由，或知其事由而不為主張者
　　，不在此限。而所謂知其事由而不為主張，即當事人在前訴訟程序明知有本條項
　　所列各款事由，而未提出主張之謂。蓋當事人既明知有此事由，竟不提出主張，
　　導致法院判斷錯誤而為其敗訴之判決，乃屬咎由自取，故不在再審制度保護之列
　　。本件再審原告自承做為本件再審理由証物之收據，其於確定判決之二審審理中
　　即知其存在，僅因對造對其所為「系爭契約係買賣與合夥之混合契約，至華倫公
　　司無法繼續籌備成立，係因再審被告之未履行全部土地之交付使然」一節，未予
　　置議，而未提起等情，其既此証物之存在，竟不提出，顯係知其事由而不為主張
　　。至再審原告係因何因不為提出，並不影響其知該事由存在而不為主張之事實；
　　況除再審被告自認再審原告主張之事實外，再審原告就其主張本應負舉証責任，
　　不得徒以再審被告未置議而認其無庸舉証。故再審原告於本院前訴訟審理中既已
　　知有該証物而未提出，核與上開得提起再審之訴之要件不符。
四、次按民事訴訟法第四百九十六條第一項第十三款所謂當事人發現未經斟酌之証物
　　或得使用該証物者，係指在前訴訟程序不知有該証物，現始知之，或雖知有此証
　　物而不能使用，現始得使用者而言；且以經斟酌可受較有利之判決者為限。另當
　　事人以此為再審理由，應就其在前訴訟程序不能使用之事實，負舉証責任。經查
　　，本件再審被告起訴主張再審原告於七十一年一月三日以華倫觀光事業股份有限
　　公司籌備處（以下簡稱華倫公司籌備處）代表人名義向伊及訴外人徐得源購買坐
　　落台北縣汐止鎮之系爭土地，伊已依約移轉登記土地應有部分二分之一予再審原
　　告，詎再審原告於七十一年十一月二十九日解除契約，伊則於七十七年間以契約
　　既經解除為由訴請再審原告應負回復原狀義務，並獲勝訴判決；惟再審原告竟於
　　上訴期間出售系爭土地予訴外人，致再審被告之請求陷於給付不能，故依民法第
　　二百五十九條第一項第六款、第一百七十九條、第一百八十一條規定，提起本件
　　訴訟等情。經原確定判決以依契約書、存証信函，再審原告於刑案之供述、土地
　　所有權移轉為再審原告個人名下及再審原告訴請再審被告返還不當得利之確定判
　　決等，足認系爭買賣契約係再審原告個人所簽訂再審原告辯稱當事人不適格一節
　　為不可採，進而為再審原告敗訴之判決。至再審原告所提出之訴外人林火柴於七
　　十八年二月二日所書立之收據，僅能証明林火柴收到一千五百萬元，為其應分得
　　之土地價款，並不能証明再審原告所主張之華倫公司籌備處未能成立之原因為再
　　審被告未履行全部土地之交付使然，或再審被告有履行交付全部土地之義務，或
　　確有華倫公司籌備處之存在；即不能進而認原確定判決有何再審原告所抗辯之當
　　事人不適格或事由。故再審原告所提之証物，縱經審酌，亦不能為有利於再審原
　　告之確定。況再審原告就此再審理由於前訴訟程序不能使用之事實亦未盡舉證責
　　任。從而，再審原告執此提起本件再審之訴，為無理由，應予駁回。
五、本件再審之訴顯無理由，爰依民事訴訟法第五百零二條規定，不經言詞辯論，逕
　　以判決駁回之。
六、據上論結，本件再審之訴為無理由，依民事訴訟法第七十八條判決如文。
中　　　華　　　民　　　國　　九十一　　年　　　四　　　月　　 十九　　 日
~B1民事第六庭審判長法　官　吳火川
~B2　　　　　　　　法　官　陳繼先
~B3　　　　　　　　法　官　吳惠郁
右為正本係照原本作成。
不得上訴。
~B　　　　　　　　書記官　柯孟伶
中　　　華　　　民　　　國　　九十一　　年　　　四　　　月　　二十三　　日
                                                                        Ｂ
